【裁判字號】    96,上易,1154
【裁判日期】    970130
【裁判案由】    違反毒品危害防制條例
【裁判全文】
臺灣高等法院高雄分院刑事判決        96年度上易字第1154號
上  訴  人  臺灣高雄地方法院檢察署檢察官
被      告  甲○○
上列上訴人因被告違反毒品危害防制條例案件，不服台灣高雄地
方法院中華民國96年10月29日第一審判決（起訴案號：臺灣地方
法院檢察署96年度毒偵字第5480號、第5481號），提起上訴，本
院判決如下：
    主  文
原判決撤銷。
甲○○施用第二級毒品貳罪，累犯，各處有期徒刑肆月，如易科
罰金，以新台幣壹仟元折算壹日，扣案之玻璃球管壹支沒收，各
減為有期徒刑貳月，如易科罰金，以新台幣壹仟元折算壹日，扣
案之玻璃球管壹支沒收。又持有第一級毒品，累犯，處有期徒刑
肆月，如易科罰金，以新台幣壹仟元折算壹日，減為有期徒刑貳
月，如易科罰金，以新台幣壹仟元折算壹日。扣案海洛因壹小包
（驗驗後淨重0.072 公克）沒收銷燬之。應執行有期徒刑伍月，
如易科罰金，以新台幣壹仟元折算壹日，扣案玻璃球管壹支沒收
、海洛因壹包（驗後淨重0.07 2公克）沒收銷燬之。
    事  實
一、甲○○於民國（下同）88年間因施用毒品案件，經台灣高雄
    地方法院以88年度毒聲字第6346號裁定送觀察、勒戒後，因
    有繼續施用毒品傾向，經同院以89年度毒聲字第6251號裁定
    送強制戒治，於90 年3月19日停止其處分出所並付保護管束
    ，於同年8 月8 日保護管束期滿而強制戒治執行完畢。復於
    91年間因施用毒品案件，經台灣高雄地方法院以91年度毒聲
    字第1595號裁定送強制戒治後，於92年5 月21日強制戒治執
    行完畢後接續徒刑之執行。又於91年間因施用及持有毒品案
    件，分別經該院以91年度易字第3368號判決判處有期徒刑5
    月，及91年度鳳簡字第879 號判決判處有期徒刑5 月確定，
    並合併定應執行刑有期徒刑9 月，甫於93年2 月17日縮短刑
    期執行完畢。詎仍無法戒絕毒癮，於上開強制戒治執行完畢
    後5 年內，復基於施用甲基安非他命之及持有海洛因之犯意
    ，分別：(1)於96年1 月16日上午8 、9 時許，在高雄縣大寮
    鄉○○村○○路2巷22號租處，施用甲基安非他命1 次。(2)
    繼之復於96年2 月26日凌晨3 、4 時許，在高雄縣大寮鄉○
    ○村○○路2 巷22號租處廁所，以將甲基安非他命置入玻璃
    球再用火燒烤吸食煙氣之方式，施用甲基安非他命1 次。嗣
    分別於96年1 月16日16時30分許，在高雄縣大寮鄉○○路與
    中正路口為警查獲，並扣得其持有之海洛因1 小包（驗前淨
    重0.093 公克，驗後淨重0.072 公克），及於96年3 月1日
    18時35分許，在高雄縣鳳山市○○路與力行路口為警查獲，
    並扣得其所有預備供施用甲基安非他命用之玻璃球管1 支，
    經採集其尿液送驗查獲。
二、案經高雄縣政府警察局鳳山分局移送台灣高雄地方法院檢察
    署檢察官偵查起訴。
    理  由
一、上開事實迭據被告甲○○於警詢、原審法院及本院審理中坦
    承不諱，而其上開先後2 次為警查獲時所採集之尿液，經送
    檢驗結果，均有甲基安非他命之陽性反應，有台灣檢驗科技
    股份有限公司KＺ000000 000000 號、KＺ000000000000號濫用
    藥物尿液檢驗報告各1 紙在卷可憑。再者，查扣之粉末經送
    驗結果確係海洛因之事實，亦有高雄市立凱旋醫院高市凱醫
    驗字第4449號濫用藥物成品檢驗鑑定書1 紙在卷可查；而被
    告前於88年間因施用毒品案件，經台灣高雄地方法院以88年
    度毒聲字第6346號裁定送觀察、勒戒後，因有繼續施用毒品
    傾向，經同院以89年度毒聲字第6251號裁定送強制戒治，於
    90年3 月19日停止其處分出所並付保護管束，同年8 月8 日
    保護管束期滿而強制戒治執行完畢。復於91 年 間因施用毒
    品案件，經台灣高雄地方法院以91年度毒聲字第1595號裁定
    送強制戒治後，於92年5 月21日強制戒治執行完畢釋放之事
    實，亦有其台灣高等法院被告前案紀錄表1 份在卷可憑，其
    於施用毒品案件，經觀察勒戒期滿釋放後5 年內再犯本罪，
    自應予論罪科刑。被告甲○○犯罪證明確，犯行堪以認定。
二、按海洛因、甲基安非他命分別為毒品危害防制條例第2 條第
    2 項第1 款、第2 款所明定之第1 級、第2 級毒品，核被告
    甲○○所為，係分別犯同條例第10條第2 項之施用第2 級毒
    品罪及第11條第1 項之持有第1 級毒品罪。被告甲○○持有
    甲基安非他命後進而施用，其持有之低度行為，應為施用之
    高度行為吸收，不另論罪。被告甲○○先後2 次施用甲基安
    非他命之行為，雖係觸犯同一罪名之罪，惟相距1 個餘月，
    顯係犯意各別，應分論併罰。其所犯持有第一級毒品海洛因
    罪亦與所犯施用毒品罪構成要件不同，罪名互殊，亦應分論
    併罰。被告甲○○前因施用毒品及持有毒品案件，分別經台
    灣高雄地方法院以91年度易字第3368號判決判處有期徒刑5
    月，及91年度鳳簡字第879 號判決判處有期徒刑5 月確定，
    並合併定應執行刑有期徒刑9 月，甫於93年2 月17日縮短刑
    期執行完畢之事實，有臺灣高等法院被告前案紀錄表1 份在
    卷可按，其於受有期徒刑之執行完畢後，5 年內故意再犯本
    件有期徒刑以上之施用第二級毒品及持有第一級毒品罪，為
    累犯，應依刑法第47條第1 項規定加重其刑。
三、原判決認被告甲○○犯罪事證明確，據以論罪科刑，固非無
    見；惟(一)如前所述，被告甲○○所犯2 次施用第二級毒品部
    分應分論併罰，原判決認僅成立一罪尚有未洽；(二)原判決主
    文論以累犯，惟理由欄內未敘明成立累犯之理由，亦有理由
    不備之不當；(三)中華民國96年罪犯減刑條例業於96年7 月4
    日公布，於同年月16日施行。被告甲○○犯罪時間在96年4
    月24日前，所犯施用第二級及持有第一級毒品罪合於中華民
    國96年罪犯減刑條例之減刑條件，原判決漏未予減刑亦有未
    洽。如後所述，檢察官聲明上訴意旨以原判決量刑輕縱及不
    應適用自首之規定減輕其刑而減輕其刑等情，指摘原判決不
    當，固屬無理由；惟檢察官以原判決漏未依減刑條例減刑，
    指摘原判決不當，則屬有理由，且原判決尚有其餘可議之處
    ，自應由本院將原判決撤銷改判。爰審酌被告前因施用毒品
    案件，經觀察勒戒後，仍未能徹底戒絕毒品，再度施用毒品
    ，顯見其無戒毒悔改之意，惟念其施用足以導致精神障礙、
    性格異常，甚至造成生命危險之毒品，乃戕害一己之身體健
    康，所為尚未害及他人，施用之次數，持有毒品之數量非多
    ，及犯後坦承犯行態度良好等一切情狀，分別量處如主文第
    2 項所示之刑。被告甲○○犯罪行為後，中華民國96年罪犯
    減刑條例業於96年7 月4 日公布，於同年月16日施行。被告
    甲○○犯罪時間在96年4 月24日前，所犯施用第二級及持有
    第一級毒品罪合於中華民國96年罪犯減刑條例之減刑條件，
    爰依該條例第2 條第3 款分別減其宣告刑2 分之1 ，並定其
    應執行刑，再依刑法第41條第1 項諭知如易科罰金之折算標
    準。扣案海洛因為第1 級毒品，應依毒品危害防制條例第18
    條第1 項前段規定諭知沒收銷燬，至鑑定耗損之海洛因既已
    滅失，自無庸為沒收銷毀之諭知，扣案之玻璃球管1 支為被
    告所有預備供犯罪所用之物，應依刑法第38條第1 項第2 款
    宣告沒收。
據上論結，應依刑事訴訟法第368 條、第369 條第1 項前段、第
364 條、第299 條第1 項前段，毒品危害防制條例第10條第2 項
第11條第1 項、第18條第1 項前段，刑法第11條，第41條第1項
前段、第47條第1 項、第38條第1 項第2 款、第51條第5 款，中
華民國96年罪犯減刑條例第2 條第3 款、第7 條，第9 條判決如
主文。
本案經檢察官陳國全到庭執行職務。
中    華    民    國    97    年    1     月    30    日
                  刑事第四庭    審判長法  官  蕭權閔
                                      法  官  陳吉雄
                                      法  官  李嘉興
以上正本證明與原本無異。
不得上訴。
中    華    民    國    97    年    1     月    30    日
                                      書記官  郭榮芳
附錄本件判決論罪科刑法條：
毒品危害防制條例第10條
施用第一級毒品者，處 6 月以上 5 年以下有期徒刑。
施用第二級毒品者，處 3 年以下有期徒刑。
毒品危害防制條例第11條
持有第一級毒品者，處3 年以下有期徒刑、拘役或新臺幣5 萬元
以下罰金。
持有第二級毒品者，處2 年以下有期徒刑、拘役或新臺幣3 萬元
以下罰金。
持有專供製造或施用第一、二級毒品之器具者，處1 年以下有期
徒刑、拘役或新臺幣1 萬元以下罰金。
持有毒品達一定數量者，加重其刑至二分之一，其標準由行政院
定之。


司法院資訊處製作；財團法人民間司法改革基金會備份。
